最　高　行　政　法　院　判　決
　　　　　　　　　　　　　94年度判字第01284號
上　訴　人　千越人力資源國際開發有限公司
代　表　人　乙○○
被 上訴 人　臺中市政府
代　表　人　甲○○
上列當事人間因就業服務法事件，上訴人對於中華民國93年2月2
5日臺中高等行政法院92年度訴字第1016號判決，提起上訴，本
院判決如下：
　　主  文
上訴駁回。
上訴審訴訟費用由上訴人負擔。
　　理  由
一、上訴人受雇主張瓊分委任辦理外勞聘僱許可業務，於民國（
    下同）91年8月28日向行政院勞工委員會申請聘僱家庭外籍
    監護工時，提供偽造不實之受監護人張何柑之財團法人彰化
    基督教醫院診斷證明書，經行政院勞工委員會以92年3月19
    日勞職外字第0920202159B號函移請被上訴人查處，經被上
    訴人審查屬實，乃依就業服務法第40條第8款及第65條第1項
    規定，以92年7月7日府勞行字第0920102295號處分書處上訴
    人罰鍰新臺幣（下同）30萬元整。上訴人不服，提起訴願，
    遭決定駁回，遂提起行政訴訟。
二、上訴人於原審起訴主張：上訴人接受雇主張瓊分委任辦理聘
    僱外籍監護工申請許可前，已派員鑑定被照顧人病況已達申
    請標準，再委由訴外人李嘉文配合載被照顧人至醫院看診並
    開醫師證明，因訴外人李嘉文確實提供數件他所委辦案件能
    取得行政院勞工委員會聘僱許可核准函證明，且所委任辦理
    雇主張瓊分聘僱外籍監護工申請聘僱許可核准函也如期收到
    ，因此從未懷疑所用的診斷書是偽造的，上訴人與雇主實為
    不知情的被害者﹔又系爭證明書無法判別印章的真偽、醫師
    筆跡的真偽、且法律並無授權仲介公司有權至醫院查證診斷
    證明書的真偽，以專業的、有職權的行政院勞工委員會審查
    時，都無法於第一時間內發覺診斷證明書的真偽，上訴人何
    能發覺診斷證明書係偽造，上訴人顯已盡必要注意義務，是
    上訴人毫無故意或過失﹔而本案提供不實資料應受行政罰之
    行為，並非僅須違反禁止規定或作為義務，而不以發生損害
    或危險為其要件，故亦不應遽為推定有過失而認為上訴人不
    能舉證證明自己無過失時，即應受罰；況上訴人完全不知所
    委請之第三人李嘉文代辦系爭診斷書係屬偽造，是上訴人毫
    無故意或過失，不應受罰，請求將訴願決定及原處分撤銷等
    語。
三、被上訴人則以：查上訴人受張瓊分委任辦理聘僱外國人之申
    請許可及引進，因上訴人之從業人員戴淑玲、乙○○委由訴
    外人李嘉文代送體檢而取得診斷證明書，並於91年8月28日
    向行政院勞工委員會提出申請聘僱外籍家庭監護工，惟上開
    診斷證明書經財團法人彰化基督教醫院91年12月26日（91）
    彰基病歷字第9112044號函確認非該院所開立，故上訴人違
    反就業服務法第40條第8款規定之事實足堪確認。又上訴人
    非專業之醫療人員，應依規定由合格之醫療院所予以檢查並
    開立合格之診斷證明書，即上訴人應善盡診斷證明書所取得
    之程序相關注意責任。另上訴人未經委任人之同意或有不得
    已之事由，其使第三人李嘉文代送體檢取得診斷證明書，顯
    然違反處理委任事務之原則，而依民法第538條第1項規定，
    違反第537條規定使第三人代為處理委任事務者，就該第三
    人之行為，與就自己之行為，負同一責任。復依司法院釋字
    第275號解釋意旨，上訴人使第三人李嘉文代為取得診斷證
    明書，就該診斷證明書涉嫌偽造乙節，亦應負同一之責任，
    上訴人稱與其無涉，顯係推諉卸責之詞等語，資為答辯。
四、原審斟酌全辯論意旨及調查證據之結果，以：按司法院釋字
    第275號解釋意旨，上訴人持不實之診斷證明書向行政院勞
    工委員會申辦聘僱家庭外籍監護工，事證明確，並為上訴人
    所不爭，是其行為顯已違反就業服務法第40條第8款之禁止
    規定，更不以發生損害或危險為其要件，自應推定為有過失
    。又查，系爭診斷證明書並非由雇主所提供，業經雇主張瓊
    分於被上訴人製作談話筆錄時陳述綦詳（見臺中市政府勞工
    局92年4月8日談話紀錄），則上訴人對其承辦及委託人員本
    應負高度監督審查之責，本件雇主張瓊分委託上訴人聘僱外
    籍勞工申請案，雖經上訴人專業人員戴淑玲（許可證號1159
    ）及上訴人於申請書上簽名、蓋章，惟並未就相關文件之真
    偽落實管理及審核之責，致予其委託人員有提供不實資料之
    機會，自難謂已就「不得提供不實診斷證明書」一節，盡必
    要之注意義務。況參酌民法第224條規定「債務人之代理人
    或使用人關於債之履行有故意或過失時，債務人應與自己之
    故意或過失負同一責任。．．．」之法理，上訴人依就業服
    務法第40條第8款之規定，於接受委任辦理聘僱外國人之申
    請許可事項時本即負有提供真實資料之義務，而本件義務之
    違反既係因上訴人之代理人或使用人之承辦人員之故意行為
    所致，則上訴人自應負同一故意行為之責任。因而將原處分
    及訴願決定均予維持，駁回上訴人之訴。
五、上訴意旨略以：（一）對於高等行政法院判決之上訴，非以
    其違背法令為理由，不得為之。判決不適用法規或適用不當
    者，為違背法令。有下列各款情形之一者，其判決當然違背
    法令：一、判決法院之組織不合法者。二、依法律或裁判應
    迴避之法官參與裁判者。三、行政法院於權限之有無辨別不
    當或違背專屬管轄之規定者。四、當事人於訴訟未經合法代
    理或代表者。五、違背言詞辯論公開之規定者。六、判決不
    備理由或理由矛盾者。行政訴訟法第242條、第243條分別定
    有明文。（二）次按司法院釋字第275號解釋意旨，上訴人
    曾以電話向財團法人彰化基督教醫院求證，該院稱申請外籍
    監護工所開立之診斷書並無存檔，上訴人即無從求證診斷證
    明書之真偽、且訴外人李嘉文事後亦提出該院出具之繳費收
    據正本，受監護人張何柑健保卡上亦蓋有醫院之戳章，是依
    前開之情狀客觀觀之，何以認定上訴人於本件有過失？況張
    何柑確實符合招募家庭監護工條件，上訴人實無必要偽造或
    默認由他人偽造，原判決認定上訴人就提供診斷證明書申請
    外籍看護有過失，違反經驗法則及論理法則，再者，主管機
    關之行政院勞工委員會，猶須函請醫療機構說明後，方能確
    定診斷證明書之真偽，上訴人何能獨自為之？是上訴人既無
    故意亦無過失，揆諸上開司法院釋字第275號解釋，原審判
    決就過失之認定，顯與法不合。（三）依行政院勞工委員會
    92年4月29日勞職外字第0920075085號函釋意旨，上訴人接
    受雇主張瓊分委任辦理聘僱外籍監護工申請許可前，已派員
    鑑定被照顧人病況已達申請標準，再委由訴外人李嘉文配合
    載被照顧人至醫院看診並開醫師證明，上訴人將此接送工作
    委託外包單位，並支付合理車馬費，為一般商業行為而無圖
    利及違法行為，診斷證明書遭偽造一節，係訴外人李嘉文個
    人行為，上訴人應注意之部分，已盡相當之注意義務，辨察
    診斷證明書之真偽，對上訴人而言，實無期待可能性，準此
    ，上訴人自無過失可言，原審判決就此部分過失之認定，顯
    違經驗法則及論理法則。（四）上訴人係將載運受照顧人至
    醫院就診乙事，發包予訴外人李嘉文，故上訴人與李嘉文間
    係成立承攬契約，依民法第189條之規定，定作人僅於定作
    或指示有過失時，方就承攬人不法侵害他人之權利負損害賠
    償責任，原審僅參酌民法第224條之法理，而未審酌承攬關
    係，且按「行政行為應受法律及一般法律原則之拘束」、「
    行政機關就該管行政程序，應於當事人有利及不利之情形，
    一律注意」，行政程序法第4條及第9條分別定有明文。是原
    判決就此部分實有不適用法規或適用不當之違背法令。（五
    ）上訴人公司自90年7月23日成立起，所接受雇主委託申請
    外籍監護工之百餘件案件，僅本件有因訴外人李嘉文致提供
    不實診斷證明書，可知上訴人就承辦人員之選任及處理事務
    之指示與監督，皆已盡相當之注意義務，實無過失責任可言
    ，原判決認上訴人難謂已就「不得提供不實診斷證明書」一
    節，盡必要之義務等語，實非的論，而有經驗法則及論理法
    則之違誤。綜上論述，原判決實有判決不適用法規，違背法
    令之情，請將原判決廢棄，並撤銷訴願決定及原處分等語。
六、本院按「私立就業服務機構及其從業人員從事就業服務業務
    ，不得有下列情事：．．．八、接受委任辦理聘僱外國人之
    申請許可、招募、引進或管理事項，提供不實資料或健康檢
    查檢體。」「違反．．．第40條第2款、第7款至第9款規定
    者，處新臺幣30萬元以上150萬元以下罰鍰。」就業服務法
    第40條第8款、第65條第1項定有明文。次按「人民違反法律
    上之義務而應受行政罰之行為，法律無特別規定時，雖不以
    出於故意為必要，仍須以過失為其責任條件。但應受行政罰
    之行為，僅須違反禁止規定或作為義務，而不以發生損害或
    危險為其要件者，推定為有過失，於行為人不能舉證證明自
    己無過失時，即應受處罰。」司法院釋字第275號解釋有案
    。又「稱承攬者，謂當事人約定，一方為他方完成一定之工
    作，他方俟工作完成，給付報酬之契約。」為民法第490條
    第1項所規定，其立法理由載明：「本節（民法債編第8節「
    承攬」）所稱承攬，係專指建築、製造及改造物品而言．．
    ．」。本件原審依據上開就業服務法規定及司法院解釋意旨
    ，並參酌民法第224條「債務人之代理人或使用人關於債之
    履行有故意或過失時，債務人應與自己之故意或過失負同一
    責任。．．．」之法理，斟酌全辯論意旨及調查證據之結果
    ，就上訴人前揭違章行為相關事證、上訴人應負之責任，及
    被上訴人原處分對該違章行為予以處罰、訴願決定遞予維持
    均無違誤等情，詳予論斷，並記明其判斷而得心證之理由甚
    明，經核並無違背論理法則或經驗法則，亦無判決不適用法
    規或適用不當等違背法令情事。上訴論旨統引行政訴訟法第
    242條及第243條條文，就原審取捨證據、認定事實之職權行
    使事項，以上訴人一己之見，泛指原判決違反經驗法則及論
    理法則云云，復援用與本件無關之民法承攬有關規定，據以
    指摘原判決違背法令，求予廢棄，難認有理由，應予駁回。
據上論結，本件上訴為無理由，爰依行政訴訟法第255條第1項、
第98條第3項前段，判決如主文。
中    華    民    國    94    年    8     月   25     日
                  第二庭審判長法  官　廖　政　雄
                              法  官　林　清　祥
                              法  官　鍾　耀　光
                              法  官　姜　仁　脩
                              法  官  胡  國  棟
以  上  正  本  證  明  與  原  本  無  異
中    華    民    國    94    年    8    月    25     日
　　　　　　　　　　　　　　　書記官　陳　盛　信
